【裁判字號】    98,易,60
【裁判日期】    980421
【裁判案由】    詐欺
【裁判全文】
臺灣宜蘭地方法院刑事判決                98年度易字第60號
公  訴  人  臺灣宜蘭地方法院檢察署檢察官
被      告  甲○○
上列被告因詐欺案件，經檢察官提起公訴（97年度偵緝字第317
號），本院判決如下：
    主  文
甲○○共同犯詐欺取財罪，處有期徒刑參月，如易科罰金，以新
臺幣壹仟元折算壹日。又共同幫助犯詐欺取財罪，處有期徒刑貳
月，如易科罰金，以新臺幣壹仟元折算壹日。應執行有期徒刑肆
月，如易科罰金，以新臺幣壹仟元折算壹日。
    犯 罪 事 實
一、甲○○明知真實姓名年籍不詳之成年男子「謝先生」於報紙
    上刊登徵求外勤司機之廣告，係為向求職者詐得金融機構帳
    戶之提款卡及密碼，竟與「謝先生」共同基於詐欺取財之犯
    意聯絡，自民國97年8月23日起在自由時報及中國時報報紙
    刊登「外勤司機、備駕照、日領、0000000000」之徵人廣告
    ，以此方式騙取他人金融機構之帳戶。於97年8月23日，不
    知情之丙○○見到前開廣告撥打電話應徵後，由「謝先生」
    與丙○○相約於同日下午在宜蘭縣羅東鎮○○路73號之麥當
    勞速食店，甲○○與「謝先生」再共同向丙○○佯稱需提供
    存摺影本、提款卡及密碼，較能迅速取得工作，致丙○○陷
    於錯誤，當場將其所申辦中華郵政股份有限公司羅東西門郵
    局00000000000000號帳戶（下簡稱羅東西門郵局帳戶）及合
    作金庫銀行羅東分行0000000000000號帳戶（下簡稱合庫帳
    戶）之存摺影本、金融卡及密碼交付甲○○，甲○○復與「
    謝先生」共同基於幫助詐欺之犯意聯絡，將前開帳戶資料轉
    交予「謝先生」，由「謝先生」將上開存摺影本、金融卡及
    密碼交予詐欺集團作行騙時匯款之用。嗣該詐欺集團成員，
    果意圖為自己或他人不法之所有，基於詐欺取財之犯意，於
    97年8月24日先後以電話佯稱「前於網路購物或電視購物付
    款方式錯誤致將遭重複扣款，需持金融卡至提款機操作以中
    止分期付款」為由對不特定之人實施詐騙，致戊○○、丁○○、己○○、辛○○、庚○○、乙○○均陷於錯誤，分別匯
    款新臺幣（下同）59,976元、8,055元、52,921元、16,440
    元、29,989元、5,108元至丙○○前開帳戶內。
    嗣丙○○疑遭詐騙提款卡及密碼，於97年8月25日在報紙上
    見到同一廣告，遂由其友人陳致宇撥打廣告內刊載之電話聯
    絡，佯欲應徵該工作，甲○○復與「謝先生」接續前揭詐欺
    取財之犯意聯絡，先由「謝先生」與陳致宇相約於翌日13時
    30 分許在前開麥當勞速食店內見面，並甲○○出面與陳致
    宇接洽，向無應徵工作真意之陳致宇佯稱需提供金融機構帳
    戶存摺影本、金融卡及密碼供公司會計確認，而欲詐取陳致
    宇前開之物，陳致宇旋以需至隔壁超商影印資料為由而聯絡
    警員到場當場逮獲甲○○，甲○○始未詐得陳致宇之金融機
    構帳戶存摺、金融卡及密碼。
二、案經宜蘭縣政府警察局羅東分局報告臺灣宜蘭地方法院檢察
    署檢察官偵查起訴。
    理  由
一、按被告以外之人於審判外之陳述，雖不符刑事訴訟法第159
    條之1至第159條之4之規定，而經當事人於審判程序同意作
    為證據，法院審酌該言詞陳述或書面陳述作成時之情況，認
    為適當者，亦得為證據，刑事訴訟法第159條之5定有明文。
    經查本案下述所引公訴人提出之證據，其中屬傳聞證據部分
    ，因被告甲○○於本院言詞辯論終結前，均表示同意採為證
    據，本院認並無違法或不當之情況，是依刑事訴訟法第159
    條之5規定，該傳聞證據均具備證據能力，合先敘明。
二、訊據被告甲○○固坦承於上揭時地向被害人丙○○、陳致宇
    蒐購帳戶，且於向被害人陳致宇拿取帳戶時為警當場查獲等
    情不諱，惟矢口否認有詐欺取財、幫助詐欺取財犯行，辯稱
    ：伊係在網咖結識「謝先生」，「謝先生」問伊要不要跑外
    務，向應徵司機工作的人拿帳戶提款卡及密碼，每出去一趟
    可獲得薪資500元；伊當時沒有工作，見有工資可領遂答應
    。
    第一次，「謝先生」帶伊與丙○○談，「謝先生」要伊在旁
    邊學如何跟應徵者說話，「謝先生」則是跟丙○○說是要徵
    載傳播小姐的司機；第二次「謝先生」拿給伊1,500元，伊
    就依照「謝先生」的說法去跟陳致宇談，要拿帳戶時，就被
    警方查獲，伊確實以為向被害人丙○○、陳致宇拿帳戶資料
    是工作使用云云。
三、經查：
 (一) 被害人丙○○於97年8月23日依上揭報紙分類廣告撥打電話
    應徵司機，且與「謝先生」、被告接洽後，將其羅東西門郵
    局帳戶及合庫帳戶之存摺影本、提款卡及密碼交予被告；於
    97 年8月24日被害人戊○○、丁○○、己○○、辛○○、庚○○、乙○○接獲詐騙集團電話，告以「前於網路購物或電
    視購物付款方式錯誤致將遭重複扣款，需持金融卡至提款機
    操作以中止分期付款」等理由，因此陷於錯誤，先後將款項
    匯入上揭被告帳戶；以及97年8月25日被害人陳致宇依同一
    報紙分類廣告撥打電話，與「謝先生」聯絡應徵司機後，於
    翌日13時30分許，由被告出面與被害人陳致宇洽談並欲收取
    帳戶資料，而為警查獲等情，均為被告所坦承不諱，核與證
    人丙○○、陳致宇於警詢、偵查中，及證人戊○○、丁○○
    、己○○、辛○○、庚○○、乙○○於警詢中證述情節相符
    ，並有中國時報及自由時報分類廣告之剪報、通聯調閱查詢
    單各1件、中華郵政股份有限公司宜蘭郵局97年9月1日宜營
    字第0975000696號函暨所附立帳基本資料、交易明細表各1
    份、合作金庫銀行新開戶建檔登錄單、交易明細表1份，及
    自動付款機交易明細表9紙附卷為憑。
 (二) 雖被告辯稱始終不知其係蒐購帳戶提供予詐欺集團使用云云
    ，然查：
  1.按金融帳戶事關個人財產權益之保障，其專有性甚高，縱令
    工作單位撥款需要，亦無索取應徵者金融卡及密碼之必要。
    依被告之供述，伊自陳係於網咖與「謝先生」結識，而擔任
    外務乙職，惟其工作內容竟係向他人收取帳戶金融卡及密碼
    ，此顯違常情。又依被告所述，伊僅需前往一處指定地點向
    他人拿存摺、提款卡及密碼，即可獲取500元之薪資，且與
    被害人陳致宇接洽該次，被告自臺北到宜蘭拿取被害人陳致
    宇之帳戶資料，竟可獲報酬達1,500元，則依被告所陳述之
    工作內容及所獲報酬而論，其所稱「工作」亦未免過於輕鬆
    。雖被告僅係國中肄業之智識程度，學歷非高，然行為時已
    成年，堪認為智慮成熟之人，而現今社會不法之徒利用人頭
    帳戶進行之不法行為，常見於詐騙他人錢財，並經傳播媒體
    多所報導，政府機關亦廣為宣導，一般稍具常識之人，實難
    對此情形諉為不知。況被告於偵查中，已自承第一次由「謝
    先生」向被害人丙○○佯稱工作需要帳戶資料，第二次則係
    由伊出面向被害人陳致宇騙稱司機工作需要存摺、金融卡及
    密碼等語無訛（見97年度偵緝字第317號偵查卷第6頁），其
    與「謝先生」共同騙取被害人丙○○、陳致宇帳戶資料之事
    實，至堪認定。
  2.又被告將取得之金融卡及密碼交予「謝先生」，由「謝先生
    」交予他人作為詐騙被害人戊○○、丁○○、己○○、辛○○、庚○○、乙○○使用，已見前述。被告對於「謝先生」
    交付被害人丙○○之帳戶，他人可能利用做為詐欺取財及躲
    避偵查之工具，應足以預見，竟仍依「謝先生」之指示將丙○○之金融卡及密碼交予「謝先生」，提供予詐騙集團用以
    詐騙款項，足見其有幫助蒐集帳戶者或其轉手之人從事詐欺
    取財行為之不確定故意，並與「謝先生」為犯意之聯絡，而
    將其詐取之帳戶資料提供作為財產犯罪之工具。
 (三) 綜上所述，本件事證明確，被告所辯不足採信，其犯行洵堪
    認定，應予依法論科。
四、核被告所為，係犯刑法第339條第1項之詐欺取財罪、第30條
    、第339條第1項之幫助詐欺取財罪。被告與綽號「謝先生」
    之成年男子間，就前開犯行均有犯意聯絡及行為分擔，均應
    論以共同正犯。又按數行為於同時同地或密切接近之時地實
    施，侵害同一之法益，各行為之獨立性極為薄弱，依一般社
    會健全觀念，在時間差距上，難以強行分開，在刑法評價上
    ，以視為數個舉動之接續施行，合為包括之一行為予以評價
    ，較為合理，則屬接續犯，而為包括之一罪（最高法院86年
    臺上字第3295號判例可資參照）。被告與「謝先生」以一刊
    登報紙廣告之行為，於97年8月23日至97年8月26日密接之時
    間內，接連詐騙被害人丙○○、陳致宇之帳戶，顯係欲達同
    一詐欺取財目的，而於緊接之密接時間內，利用同一犯罪機
    會接續為之，被告主觀上應係基於接續之犯意而為，應認為
    接續犯，係實質上一罪，僅成立一個詐欺取財罪，就對被害
    人陳致宇詐騙帳戶未果部分，不另論以詐欺取財未遂罪。被
    告提供帳戶，幫助詐欺集團施用詐術，為幫助犯，爰依刑法
    第30條第2項之規定，按正犯之刑減輕之。又被告所犯前揭
    詐欺取財罪、幫助詐欺取財罪，犯意個別，行為互異，應予
    分論併罰。
五、爰審酌被告年輕力盛，不思以正當途徑賺取金錢，反以參與
    詐騙集團方式向社會大眾騙取金錢，嚴重危害社會秩序，並
    造成被害人帳戶、金錢損失，並擾亂金融交易往來秩序；兼
    酌以被告國中肄業之智識程度、其本案犯罪之目的、手段、
    所獲利益，及被害人所受之損害；暨其犯後否認犯行之犯後
    態度等一切情狀，量處如主文所示之刑，並諭知易科罰金之
    折算標準。
據上論結，應依刑事訴訟法第299條第1項，刑法第28條、第30條
第1項、第2項、第339條第1項、第51條第5款、第41條第1項前段
，刑法施行法第1條之1第1項、第2項前段，判決如主文。
本案經檢察官黃正綱到庭執行職務
中    華    民    國    98    年    4     月    21    日
              刑事第四庭審判長法  官  林楨森
                              法  官  辜漢忠
                              法  官  鄧晴馨
上正本證明與原本無異。
如不服本判決，應於收受送達後10日內向本院提出上訴狀（應附
繕本）。其未敘述上訴理由，應於上訴期間屆滿後20日內補提理
由書狀於本院，上訴於臺灣高等法院。
                              書記官  林怡君
中    華    民    國    98    年    4     月    21    日
本案論罪科刑主要法條：
中華民國刑法第339條第1項
（普通詐欺罪）
意圖為自己或第三人不法之所有，以詐術使人將本人或第三人之
物交付者，處5年以下有期徒刑、拘役或科或併科1千元以下罰金
。


司法院資訊處製作；財團法人民間司法改革基金會備份。
